臺灣高等法院臺中分院刑事判決
110年度金上訴字第1774號

上  訴  人  
即  被  告  楊佑晟


上列上訴人即被告因加重詐欺等案件，不服臺灣彰化地方法院11
0年度訴字第358號中華民國110年7月30日第一審判決（起訴案號
：臺灣彰化地方檢察署109年度偵字第13637號；移送併辦案號：
同前地方檢察署110年度偵字第4261、6240號），提起上訴，本
院判決如下：
    主  文
原判決關於沒收犯罪所得部分撤銷。
未扣案犯罪所得新臺幣壹萬捌仟元沒收，於全部或一部不能沒收
或不宜執行沒收時，追徵其價額。
其餘上訴駁回。
楊○○緩刑貳年，並應依附件一所示條件對被害人支付損害賠償。
    犯罪事實及理由
壹、本院審理範圍：
　　原審判決後，僅上訴人即被告楊○○（下稱被告）提起上訴，
    檢察官及同案被告黃○○均未提起上訴，故同案被告黃○○部分
    業已確定，本院審理範圍僅限被告部分。
貳、上訴駁回部分（除沒收犯罪所得以外部分）：
一、本院認原審判決認事用法及量刑均無不當，應予維持，除補
    充被告於本院審理時，業與被害人廖○○、黃○○、蔡○○、羅○○
    達成調解，有本院110年度刑上移調字第229號調解筆錄在卷
    可稽外（本院卷第83至85頁），其餘犯罪事實、證據及理由
    均引用如附件原審判決書之記載。
二、被告上訴意旨略以：被告於109年8月20日接到銀行通知該帳
    戶列為警示帳戶後，即主動於109年8月25日向彰化縣警察局
    員林分局偵查隊自白，被告應符合自首要件，請求從輕量刑
    等語。
三、經查：
　  按刑法第62條所規定之自首，以對於未發覺之罪，向有偵查
    權之機關或公務員自承犯罪，進而接受裁判為要件。被告自
    承係於接獲銀行通知帳戶遭列為警示帳戶後，始前往警局說
    明，蓋本案銀行會接獲警察機關通報為警示帳戶，即係因被
    害人廖○○、林○○、林○○、黃○○等人先後於109年8月7日、109
    年8月9日向司法警察報案遭詐騙後匯款至被告申設之彰化商
    業銀行帳戶，有其等受理報案紀錄及金融機構聯防機制通報
    單可稽，故於被告109年9月28日第一次製作警詢過程中，司
    法警察已依照被害人廖○○、林○○、林○○、黃○○等陳述遭詐騙
    後匯款至被告申設帳戶乙情加以詢問，有該次筆錄內容可參
    ，從而，於被害人等向偵查機關報案係將遭詐騙款項匯入被
    告申設之彰化商業銀行帳戶時，職司偵查權限之司法警察即
    有相當之證據及理由，合理懷疑被告涉有本案幫助洗錢及詐
    欺之犯嫌，被告嗣後到案說明，尚難認與自首要件相符，故
    被告上訴請求依照自首規定減輕其刑，為無理由，應予駁回
    。
四、緩刑部分：
　　被告前未曾因故意犯罪受有期徒刑以上刑之宣告，有其臺灣
    高等法院被告前案紀錄表在卷可按，其因一時失慮，致罹刑
    章，然其目前有正當工作，有在職證明書1紙在卷可參（本
    院卷第17頁），於本院審理期間，表達賠償被害人意願，業
    與調解時到場之廖○○、黃○○、蔡○○及羅○○達成調解，並於調
    解當場即依調解條件先行賠償廖○○及黃○○各2,500元，有本
    院公務電話查詢紀錄表2紙在卷可稽（本院卷第91、93頁）
    ；另就被害人林○○、林○○、陳○○及謝○○部分，或因被害人明
    確表達無調解意願，或不方便到院調解，或無法順利聯繫得
    知未到庭調解緣由，致被告無從與被害人等進行調解，有本
    院公務電話查詢紀錄表及本院民事報到單可稽（本院卷第35
    、37、79頁），從而，被告雖無法與被害人林○○、林○○、陳
    ○○及謝○○實際協調賠償事宜，然已足認被告犯後尚有悔意，
    堪信被告經此教訓後，應能守法慎行而無再犯之虞，因認前
    開宣告之刑以暫不執行為適當，爰宣告緩刑2年。又緩刑宣
    告，得斟酌情形，命向被害人支付相當數額之財產及非財產
    上之損害賠償，刑法第74條第2項第3款定有明文。依照卷附
    調解條件，被告就未到期款項，均未提供任何擔保，為確保
    被告於緩刑期間，能履行如附件一編號1所示內容，以確實
    收緩刑之功效，爰依刑法第74條第2 項第3 款規定，諭知被
    告應依附件一編號1所示內容，對被害人廖○○、黃○○、蔡○○
    及羅○○履行支付賠償；至被告雖未能與被害人林○○、林○○、
    陳○○及謝○○取得聯繫而進行調解賠償，然被害人林○○、林○○
    、陳○○及謝○○確因被告前揭幫助犯行造成財產上損害，為使
    其等財產上損害能獲得相當彌補，及促使被告勤勉努力、主
    動積極籌措財源償還被害人等，並審酌被告自述資力、被害
    人林○○、林○○、陳○○及謝○○遭詐騙後匯入被告申設帳戶之款
    項數額、被告係幫助犯，參與情節較輕等情，併依上揭刑法
    第74條第2項第3款規定，命被告應另依附件一編號2至5所示
    條件，向被害人林○○、林○○、陳○○及謝○○支付損害賠償，且
    此項附負擔之緩刑宣告，並不影響被害人林○○、林○○、陳○○
    及謝○○就其餘未受彌補之損害部分，對被告及其餘正犯請求
    損害賠償之權利。倘被告違反本院所諭知前揭緩刑之負擔，
    情節重大者，檢察官仍得依法向法院聲請撤銷本件緩刑之宣
    告，併予敘明。
參、撤銷部分（即沒收犯罪所得部分）：
　  按犯罪所得已實際合法發還被害人者，不予宣告沒收或追徵
    ，刑法第38條之1第5項定有明文。被告自陳已獲得犯罪所得
    23,000元，原審因而宣告就被告未扣案之犯罪所得23,000元
    應予宣告沒收及追徵價額；然被告於本院調解當日已依調解
    條件，賠償被害人廖○○及黃○○各2,500元，業如前述，足認
    被告就犯罪所得5,000元部分，已實際合法發還被害人，就
    此部分無從再予宣告沒收。原審無從審酌此情，應由本院扣
    除前揭已實際合法發還被害人部分，僅就其餘未扣案之犯罪
    所得即18,000元宣告沒收，併諭知於全部或一部不能沒收或
    不宜執行沒收時，追徵其價額。又被告業與被害人廖○○、黃
    ○○、蔡○○、羅○○等達成調解，且該調解內容係被告緩刑期間
    所應履行之附加條件；另就未成立調解之被害人部分，本院
    亦附加賠償條件如附件一所示，故日後檢察官執行時，被告
    如已將犯罪所得之全部或一部返還被害人等，檢察官自無庸
    執行沒收被告已實際合法返還被害人部分；至於經檢察官執
    行沒收部分，被害人得依刑事訴訟法第473 條規定聲請發還
    沒收物，或由檢察官依職權發還，附此敘明。
據上論斷，應依刑事訴訟法第373條、第368條、第369條第1項前
段、第364條，刑法第74條第1項第1款、第2項第3款、第38條之1
第1項前段、第3項，判決如主文。
本案經檢察官吳宇軒提起公訴，檢察官林芬芳、王銘仁移送併辦
，檢察官徐松奎到庭執行職務。 
中　　華　　民　　國　　110 　年　　11　　月　　30　　日
            刑事第八庭　  審判長法　官　林  清  鈞
                                法　官　郭  瑞  祥
                                法　官　簡  婉  倫
以上正本證明與原本無異。
如不服本判決應於收受送達後20日內向本院提出上訴書狀，其
未敘述上訴理由者，並得於提起上訴後20日內向本院補提理由書
(均須按他造當事人之人數附繕本)「切勿逕送上級法院」。因疫
情而遲誤不變期間，得向法院聲請回復原狀。
                                書記官  林　書　慶
　　　　　　　　　　　　　　　　
中　　華　　民　　國　　110 　年　　11　　月　　30　　日
附錄本案論罪科刑法條：
中華民國刑法第30條
幫助他人實行犯罪行為者，為幫助犯。雖他人不知幫助之情者，
亦同。
幫助犯之處罰，得按正犯之刑減輕之。

洗錢防制法第14條
有第二條各款所列洗錢行為者，處7年以下有期徒刑，併科新臺
幣5百萬元以下罰金。
前項之未遂犯罰之。
前二項情形，不得科以超過其特定犯罪所定最重本刑之刑。

中華民國刑法第339條
意圖為自己或第三人不法之所有，以詐術使人將本人或第三人之
物交付者，處5年以下有期徒刑、拘役或科或併科50萬元以下罰
金。
以前項方法得財產上不法之利益或使第三人得之者，亦同。
前二項之未遂犯罰之。
附件一：
1.楊○○應依本院110年度刑上移調字第229號調解筆錄所載調解條
  件，履行對被害人廖○○、黃○○、蔡○○及羅○○之損害賠償。
2.楊○○應於本判決確定日起參個月內，支付被害人林○○新臺幣壹
  仟柒佰元。
3.楊○○應於本判決確定日起陸個月內，支付被害人林○○新臺幣陸
  仟柒百元。
4.楊○○應於本判決確定日起陸個月內，支付被害人陳○○新臺幣陸
  仟柒佰元。
5.楊○○應於本判決確定日起陸個月內，支付被害人謝○○新臺幣柒
  仟貳佰元。
附件二：
 臺灣彰化地方法院刑事判決
                                      110年度訴字第358號
公　訴　人　臺灣彰化地方檢察署檢察官
被　　　告　黃保胜　男　（民國00年0月00日生）
                    身分證統一編號：Z000000000號
                    住彰化縣○○市○○里00鄰○○路000巷0
                    號
            楊佑晟　男　（民國00年0月0日生）
                    身分證統一編號：Z000000000號
                    住彰化縣○○市○○路000巷0號00樓
上列被告因詐欺等案件，經檢察官提起公訴（109年度偵字第136
37號）及併案（110年度偵字第4261、6240號），被告於準備程
序進行中就被訴事實為有罪之陳述，經本院合議庭裁定改由受命
法官獨任以簡式程序審理，判決如下：
    主    文
黃○○幫助犯洗錢防制法第十四條第一項之一般洗錢罪，處有期
徒刑肆月，併科罰金新臺幣壹萬元，罰金如易服勞役，以新臺幣
壹仟元折算壹日。
楊○○幫助犯洗錢防制法第十四條第一項之一般洗錢罪，處有期
徒刑肆月，併科罰金新臺幣壹萬元，罰金如易服勞役，以新臺幣
壹仟元折算壹日。未扣案犯罪所得新臺幣貳萬參仟元沒收，於全
部或一部不能沒收或不宜執行沒收時，追徵其價額。
    犯罪事實
一、黃○○於民國109年5月中旬某日，受自稱「童○○」（真實姓名
    、年籍均不詳）之友人所託，打聽有無願意提供金融帳戶供
    網路博奕球板使用之人，並允諾可獲得報酬，黃○○遂在社群
    網站Facebook（下稱臉書）張貼上開訊息，楊○○於同年6月
    上旬某日見之，兩人均預見提供金融帳戶之存摺、提款卡及
    密碼給他人使用，足供他人作為詐欺取財犯罪之用，他人用
    以提領後即產生遮斷資金流動軌跡以逃避國家追訴、處罰之
    效果，竟仍以縱若有人持以詐欺取財，或掩飾、隱匿特定犯
    罪所得，亦不違反其本意，而基於幫助他人詐欺取財、洗錢
    之不確定故意，合意以新臺幣（下同）3萬元為代價，以半
    年為期，由楊○○提供1個金融帳戶提款卡及密碼予黃○○。楊○
    ○即於109年6月某日，在彰化縣○○市○○街00號之「○○○○」網
    路咖啡店內，將其所申辦之彰化商業銀行員林分行帳號000-
    00000000000000號帳戶存摺、提款卡、印章及密碼，交給黃
    ○○，黃○○旋將之寄到臺中市某超商門市，由「黃育文」收受
    ，黃○○分別於109年7月11日、不詳時間，以匯款新臺幣（下
    同）1萬3,000元、交付現金1萬元等方式，將報酬交付楊○○
    。惟因「童○○」稱上揭帳戶須綁定為約定帳戶，復由詐騙集
    團不詳成員將上開帳戶存摺、提款卡及印章交還黃○○，待楊
    ○○綁定完成為約定帳戶後，再由該名不詳成員向黃○○收取上
    揭帳戶之提款卡（存摺、印章則由黃○○放置在彰化縣○○市○○
    里00鄰○○路000巷0號住處保管）。嗣詐騙集團不詳成員即共
    同基於意圖為自己不法所有之詐欺及掩飾犯罪所得去向之洗
    錢犯意聯絡，於附表編號1至8所示時間，以附表編號1至8所
    示之方式，向廖○○、林○○、林○○、黃○○、蔡○○、羅○○、陳○○
    及謝○○，施用附表編號1至8所示詐術，致渠等陷於錯誤，而
    於附表編號1至8所示時間，將附表編號1至8所示款項匯入或
    轉帳至楊○○上揭帳戶，隨即由詐騙集團不詳成員持上開帳戶
    提款卡領出，因此遮斷資金流動軌跡，而隱匿犯罪所得之去
    向及所在。嗣為警循線查悉上情，並於109年11月22日14時4
    0分許，在黃○○住處，扣得上揭帳戶存摺1本、印章1個。
二、案經廖○○、林○○、林○○、黃○○及蔡○○訴由彰化縣
    警察局員林分局，羅○○、陳○○訴由臺中市政府警察局烏
    日分局，謝○○訴由臺北市政府警察局內湖分局分別報告臺
    灣彰化地方檢察署檢察官偵查起訴。
    理    由
壹、程序部分：
　　本案被告黃○○、楊○○所涉犯者，非死刑、無期徒刑、最輕本
    刑為3年以上有期徒刑之罪或高等法院管轄第一審案件。本
    院行準備程序中，被告兩人就被訴事實為有罪之陳述，經告
    知簡式審判程序之旨，並聽取檢察官及被告兩人之意見後，
    本院依刑事訴訟法第273條之1第1項裁定由受命法官獨任進
    行簡式審判程序，合先敘明。
貳、實體部分：
一、上開犯罪事實，迭據被告兩人於偵訊、本院審理時坦承不諱
    ，核與證人即告訴人廖○○、林○○、林○○、黃○○、蔡○○、羅○○
    、陳○○及謝○○分別於警、偵訊指訴之情節相符（見109偵136
    37號卷第57至60、81至93、137至141、189至195、231至238
    、397頁、110偵4261號卷第17至22、25至28頁、110偵6240
    號卷第13至19頁），並有彰化商業銀行股份有限公司作業處
    109年9月2日彰作管字第10920006842號函檢附之開戶基本資
    料、109年9月2日製表之交易明細查詢、110年3月12日製表
    之交易明細查詢各1份（見109偵13637號卷第311至338頁、1
    10偵6240號卷第43頁）、被告兩人之臉書訊息對話紀錄截圖
    照片31張（見109偵13637號卷第339至345頁）、「童○○」LI
    NE個人頁面列印資料（暱稱「童猴猴」）1紙、被告黃○○與
    「童○○」之LINE對話紀錄11張（見109偵13637號卷第347至3
    69頁）以及如附表編號1至8證據欄所示之證據附卷可稽。足
    認被告兩人自白與事實相符。本案事證已臻明確，被告兩人
    犯行堪以認定，應依法論科。
二、核被告兩人所為，均係犯刑法第30條第1項前段、第339條第
    1項之幫助詐欺取財罪，及刑法第30條第1項前段、洗錢防制
    法第14條第1項之幫助一般洗錢罪。又被告兩人均供稱：不
    知詐騙集團機房如何行使詐術等語（見本院卷第112頁），
    而遍查全卷，亦無被告兩人曾參與或知悉本案詐術方法之證
    據，自不能逕認被告兩人亦成立刑法第339條之4第1項第3款
    「以廣播電視、電子通訊、網際網路或其他媒體等傳播工具
    ，對公眾散布而犯之」的加重要件，公訴意旨（109年度偵
    字第13637號部分）認被告兩人應論以該款之加重要件，容
    有誤會，附此敘明。被告兩人各以一行為提供上揭帳戶供詐
    騙集團不詳成員對告訴人廖○○、林○○、林○○、黃○○、蔡○○、
    羅○○、陳○○及謝○○為詐騙行為，係幫助詐騙集團犯詐欺及洗
    錢等犯行，係一行為觸犯數罪名之想像競合犯，應依刑法第
    55條前段規定，從一重之幫助一般洗錢罪處斷。又被告兩人
    本案犯行僅屬幫助犯，爰依刑法第30條第2項規定，按正犯
    之刑減輕。另被告兩人於偵查、審判中均自白洗錢犯罪，應
    依洗錢防制法第16條第2項規定，減輕其刑，並依刑法第70
    條規定遞減之。
三、爰以行為人之責任為基礎，審酌被告兩人提供上揭帳戶之提
    款卡及密碼，使他人得以利用作為詐騙犯罪之收贓工具，致
    使犯罪難以查緝，等同助長犯罪，並使告訴人廖○○、林○○、
    林○○、黃○○、蔡○○、羅○○、陳○○及謝○○受有上開損害；被告
    兩人本身未實際參與施用詐術或後續提款等犯行，可責性較
    低；被告兩人坦承犯行，然迄今未與上揭告訴人達成和解，
    彌補損害之犯後態度，及其等犯罪之動機、手段，兼衡其等
    智識程度、生活狀況等一切情狀，量處如主文所示之刑，就
    併科罰金部分，並諭知易服勞役之折算標準，以示懲儆。
四、被告黃○○先後以匯款、面交之方式，交付1萬3,000元、1萬
    元予被告楊○○乙節，為被告兩人供承在卷（見本院卷第111
    頁），是被告楊○○本案之犯罪所得為2萬3,000元【計算式：
    10,000＋13,000=23,000】，應依刑法第38條之1第1項前段規
    定，宣告沒收，如全部或一部不能沒收或不宜執行沒收時，
    依同條第3項之規定，追徵其價額。至於所扣得之上揭帳戶
    存摺1本、印章1個，因帳戶已遭警示、凍結，詐騙集團已無
    法使用，且隨時可以申辦，而印章財產價值不高，隨時可以
    雕印，均欠缺刑法上之重要性，爰依刑法第38條之2第2項規
    定，不予宣告沒收。
據上論斷，應依刑事訴訟法第273條之1第1項、第299條第1項前
段，判決如主文。
本案經檢察官吳宇軒提起公訴、檢察官林芬芳、王銘仁移送併辦
，檢察官廖偉志到庭執行職務。
中　　華　　民　　國    110    年    7    月    30    日
                        刑事第一庭  法   官 張鶴齡
以上正本證明與原本無異。
如不服本判決應於收受判決後20日內向本院提出上訴書狀，並應敘述具體理由；其未敘述上訴理由者，應於上訴期間屆滿後20日內向本院補提理由書（均須按他造當事人之人數附繕本）「切勿逕送上級法院」。　　　　　　　　　　　　　　　　　　　　
中　　華　　民　　國　　110 　年　　7 　　月　　30　　日
                                   書 記 官 黃當易
附錄論罪科刑法條：
中華民國刑法第339條
意圖為自己或第三人不法之所有，以詐術使人將本人或第三人之
物交付者，處五年以下有期徒刑、拘役或科或併科五十萬元以下
罰金。
以前項方法得財產上不法之利益或使第三人得之者，亦同。
前二項之未遂犯罰之。
洗錢防制法第14條
有第二條各款所列洗錢行為者，處七年以下有期徒刑，併科新臺
幣五百萬元以下罰金。
前項之未遂犯罰之。
前二項情形，不得科以超過其特定犯罪所定最重本刑之刑。
附表
編 號 被害人 即告訴人 行騙時間及方法 匯款時間及金額（新臺幣） 證據 1 林○○  詐欺集團成員在網路平台「Jingle」刊登不實廣告，佯稱：下載此APP（即應用程式），即可以搶單方式上網購買商品，並給付佣金云云，告訴人林○○於109年6月間某日瀏覽後，與之聯繫，陷於錯誤而依指示操作。 109年7月4日晚間6時44分匯款5,000元 告訴人林○○提供之與詐騙集團成員之通訊軟體LINE對話紀錄20張、網路銀行交易明細畫面截圖1張、Jingle頁面2張（見109偵13637號卷第149至173、177頁） 2 黃○○  詐欺集團成員在「Jingle」刊登不實廣告，佯稱：下載此APP，即可參與投資，每次操作有10%報酬云云，告訴人黃○○於109年6月25日晚間7時許瀏覽後，與之聯繫，陷於錯誤而依指示操作。 109年7月8日凌晨0時58分匯款1,000元 告訴人黃○○提供之金融帳戶內頁影本2紙、網路銀行交易畫面截圖3紙、Jingle頁面3紙、與詐騙集團成員LINE對話21張（見109偵13637號卷第209至229頁）    109年7月10日凌晨2時12分匯款19,000元     109年7月23日凌晨2時6分匯款7,000元  3 蔡○○  詐欺集團成員在「Jingle」刊登不實廣告，佯稱：下載此APP，即可以上網購買商品，並回饋紅利現金云云，告訴人蔡○○於109年7月1日瀏覽後，與之聯繫，陷於錯誤而依指示操作。 109年7月1日晚間8時4分轉帳5,000元 告訴人蔡○○提供之與詐騙集團成員LINE對話紀錄44張、自動櫃員機交易明細表照片1張（見109偵13637號卷第279至299、301頁） 4 廖○○  詐欺集團成員在「Jingle」上刊登不實廣告，佯稱提供幫忙搶單，下單後賺取回饋金之服務云云，告訴人廖○○於109年7月6日瀏覽後，與之聯繫，陷於錯誤而依指示操作。 109年7月6日中午12時9分 匯款5,000元 告訴人廖○○匯款之金融帳戶存摺內頁影本3張、告訴人廖○○與詐騙集團成員之LINE對話紀錄3張、Jingle頁面3張（見109偵13637號卷第72至80頁）    109年7月10日晚間11時48分 匯款3,000元     109年7月23日上午10時58分 匯款20,000元  5 林○○  告訴人林○○經同事介紹，加入「Jingle」，詐騙集團成員向其佯稱：保證獲利，穩賺不賠云云，告訴人林○○陷於錯誤而依指示操作。 109年7月9日晚間6時13分匯款10,000元 告訴人林○○提供之網路銀行交易畫面截圖5張（見109偵13637號卷第131、133頁）    109年7月10日晚間8時22分匯款10,000元  6 羅○○ 詐欺集團成員在網路平台「Jingle」刊登不實廣告，佯稱：下載此APP，可兼職賺錢云云，告訴人羅○○於109年6月22日晚間10時16分瀏覽後，與之聯繫，陷於錯誤而依指示操作。 109年7月4日中午12時54分 匯款9,000元 告訴人羅○○提供之與詐騙集團成員LINE對話紀錄27張、網路銀行交易截圖3張（見110偵4261號卷第65至74頁）    109年7月5日下午4時33分 匯款1,000元     109年7月7日晚間7時50分 匯款10,000元     109年7月7日晚間7時58分 匯款9,000元  7 陳○○  告訴人陳○○經友人介紹，安裝「Jingle」，詐騙集團成員向其佯稱：提供投資方向，能得到3％獲利云云，陳○○陷於錯誤而依指示操作。 109年7月6日 下午1時10分 匯款10,000元 告訴人陳○○高雄銀行帳戶存摺封面影本1張及交易明細3張（見110偵4261號卷第85至89頁）     109年7月6日 下午1時11分 匯款10,000元  8 謝○○     詐欺集團成員在社群軟體臉書上刊登貼文：只要按搶單的按鈕，就可以得到收益，儲值金額越高，給的收益就越高云云，告訴人謝○○瀏覽後，與之聯繫，陷於錯誤而依指示操作。 109年6月15日晚間11時27分 轉帳21,514元 告訴人謝○○提供之不實廣告頁面2張、華南商業銀行存摺存款期間查詢1份（見110偵6240號卷第21、30頁）